【裁判字號】    89,判,446
【裁判日期】    890218
【裁判案由】    有關稅捐事務
【裁判全文】
行  政  法  院  判  決                            八十九年度判字第四四六號
    原      告  甲○○
    被      告  財政部台北市國稅局
右當事人間因有關稅捐事務事件，原告不服行政院中華民國八十七年十二月八日台八
七訴字第五九九六九號再訴願決定，提起行政訴訟，本院判決如左︰
    主  文
原告之訴駁回。
    事  實
緣原告為呂氏服裝有限公司之負責人，被告以其係行為時（下同）所得稅法第八十九
條所稱之扣繳義務人，對於該公司於民國八十五年一月一日至八十五年十二月三十一
日間給付薪資及租賃所得計新台幣（下同）六、一三一、一三六元，已扣繳稅款計一
一七、六七一元，未依所得稅法第九十二條第一項規定於次（八十六）年一月三十一
日前向被告申報扣繳憑單，而遲至八十六年二月二十一日始自動申報，乃依所得稅法
第一百十四條第二款規定，按扣繳稅額處以百分之十罰鍰計一一、七六七元。原告不
服，循序提起訴願、再訴願，均遭決定駁回，遂提起行政訴訟，茲摘兩造訴辯意旨
於次：
原告起訴意旨略謂︰一、「各稅法所訂關於逃漏稅之處罰，凡屬未經檢舉，未經稽徵
機關或財政部指定之調查人員進行調查之案件一律免除。其及刑事責任者，並得免
除其罰」為稅捐稽徵法第四十八條之一明訂。再訴願決定以「所得稅法第一百一十四
條第二款規定扣繳義務人未依限填報扣繳憑單行為之處罰，應無稅捐稽徵法第四十八
條之一第一項規定之適用」駁回。查本公司自動補報時間合於稅捐稽徵法第四十八條
之一之規定，殆無疑義。同法第四十一條至第四十四條其內容除應為補繳稅款外，在
各稅法中亦均有補報之規定，亦即補繳而不補報尚不可免除處罰與刑責。及所得稅
法第一百一十四條之處分自有稅捐稽徵法第四十八條之一之適用。就租稅公平正義而
言，以詐術或不正當手段逃漏稅捐而自動補報尚可豁免刑責與處罰鍰。無心之過而已
扣繳未依限申報卻未能適用，不公孰甚。二、司法院大法官會議於民國八十二年十月
八日公布釋字第三二七號解釋：「．．．惟對於扣繳義務人已將所扣稅款依限向國庫
繳清，僅逾期申報或填發扣繳憑單者，仍應依扣繳稅額固定比例處以罰鍰，又無合理
最高之限額，應由有關機關檢討修正」。被告等未思依職權檢討修正，於再訴願決定
復以財政部七十七年十二月十九日台財稅字第七七○三九二六八三函釋駁回原告之再
訴願，自有未合。三、請撤銷原處分及一再訴願決定等語。
被告答辯意旨略謂︰一、按「第八十八條各類所得稅款之扣繳義務人，應於每月十日
前將上一月內所扣稅款向國庫繳清，並於每年一月底前將上一年內扣繳各納稅義務人
之稅款數額，開具扣繳憑單，彙報該管稽徵機關查核．．．」及「扣繳義務人已依本
法扣繳稅款，而未依第九十二條規定之期限按實填報或填發扣繳憑單者，除限期責令
補報或填發外，應按扣繳稅額處百分之二十之罰鍰，但最低不得少於一千五百元；逾
期自動申報或填發者，減半處罰。．．．」為所得稅法第九十二條及同法第一百十四
條第二款所明定。二、查本件原告未於規定期限內申報扣繳憑單，而遲至八十六年二
月二十一日始自動補報，為原告所不爭，是被告按扣繳稅款處以百分之十罰鍰一一、
七六七元，徵諸首揭法條規定並無不合。三、又原告訴稱本件應適用稅捐稽徵法第四
十八條之一自動補報規定，免予處罰云云，查按稅捐稽徵法第四十八條之一適用範圍
以同法第四十一條至第四十五條之處罰及各稅法所定關於逃漏稅之處罰為限，所得稅
法第一百十四條第二款未依限填報扣繳憑單行為之處罰，尚無該條所規範，自不得援
引適用。又原告未依限申報扣繳憑單，既為不爭之事實，依首揭行為時所得稅法第一
百十四條第二款規定，即應予以處罰，不得以疏忽為由，執為免責之論據，所訴核不
足採。本件原處分應予以維持。四、綜上：原處分（復查決定）及訴願、再訴願決定
並無違誤，請駁回原告之訴等語。
    理  由
按納稅義務人有機關、團體、事業或執行業務者所給付之薪資、利息、租金、佣金、
權利金、競技、競賽或機會中之金或給與、執行業務者之報酬及給付在中華民國
境內無固定營業場所及營業代理人之國外營利事業之所得者，應由扣繳義務人於給付
時，依規定之扣繳率或扣繳辦法，扣取稅款，並依第九十二條規定繳納之。又薪資、
利息、租金、佣金、權利金、執行業務報酬、競技、競賽或機會中之金或給與，
及給付在中華民國境內無固定營業場所或營業代理人之國外營利事業之所得者，其扣
繳義務人為機關、團體之主辦會計人員、事業負責人及執行業務者；納稅義務人為取
得所得者。「第八十八條各類所得稅款之扣繳義務人，應於每月十日前將上一月內所
扣稅款向國庫繳清，並於每年一月底前將上一年內扣繳各納稅義務人之稅款數額，開
具扣繳憑單，彙報該管稽徵機關查核；並應於二月十日前將扣繳憑單填發納稅義務人
。」扣繳義務人已依本法扣繳稅款，而未依第九十二條規定之期限按實填報或填發扣
繳憑單者，除限期責令補報或填發外，應按扣繳稅額處百分之二十之罰鍰，但最低不
得少於一千五百元；逾期自動申報或填發者，減半處罰，為行為時所得稅法第八十八
條第一項第二款、第八十九條第一項第二款、第九十二條第一項前段及第一百十四條
第二款前段所明定。又扣繳義務人未依規定扣取稅款，於未經檢舉及稽徵機關進行調
查前，自動補扣並加計利息一併繳納，固可免受未依規定扣繳之處罰；惟其未依所得
稅法第九十二條規定期限申報扣繳憑單或逾限始自動補報，仍應依同法第一百十四條
第二款規定處罰。稅捐稽徵法第四十八條之一補報免罰之規定，係指納稅義務人自動
向稅捐稽徵機關補報並補繳所漏稅款而言。所得稅法第一百十四條第二款規定扣繳義
務人未依限填報扣繳憑單行為之處罰，應無稅捐稽徵法第四十八條之一第一項規定之
適用，復經財政部七十七年十二月十九日台財稅字第七七○三九二六八三號函釋有案
。上開函釋，依司法院釋字第三二七號解釋意旨認為「旨在掌握稅源資料，維護租稅
公平，就違反此項法律上作為義務應予制裁部分，為增進公共利益所必要，與憲法尚
無牴觸，．．．」本院自得援用。本件原告為呂氏服裝有限公司之負責人，被告以其
係所得稅法第八十九條所稱之扣繳義務人，對於該公司於民國八十五年一月一日至八
十五年十二月三十一日間給付薪資及租賃所得計六、一三一、一三六元，已扣繳稅款
計一一七、六七一元，未依所得稅法第九十二條第一項規定於次（八十六）年一月三
十一日前向被告申報扣繳憑單，而遲至八十六年二月二十一日始自動申報，乃依所得
稅法第一百十四條第二款規定，按扣繳稅額處以百分之十罰鍰計一一、七六七元。原
告不服循序提起行政訴訟，主張：本件應依稅捐稽徵法第四十八條之一規定自動補報
免予處罰，方屬公平云云。經查：原告對於未依限申報扣繳憑單之事實，已自認不諱
，並有逾期申報扣繳憑單附原處分卷可稽，其違章事實，已堪認定屬實。次按稅捐稽
徵法第四十八條之一適用範圍以同法第四十一條至第四十五條之處罰及各種稅法所定
關於逃漏稅之處罰為限，所得稅法第一百十四條第二款未依限填報扣繳憑單行為之處
罰，尚無該條適用之餘地，而所得稅法第一百十四條第二款之處罰，依司法院釋字第
三二七號解釋意旨既認為與憲法尚無牴觸，尚難認定為有違租稅公平主義之不公情形
。雖上開解釋末段附有「惟對於扣繳義務人已將所扣稅款依限向國庫繳清，僅逾期申
報或填發扣繳憑單者，仍應依扣繳稅額固定之比例處以罰鍰，又無合理最高額之限制
，應由有關機關檢討修正。」之文句。姑不論該段文句僅為訓示性之建議文字，本不
及違法、違憲之層次，且修正上開所得稅法之主要職權在立法院，自難據以認定原
處分有違憲或違法之情事，從而原告所訴各節，均無足取，本件原處分揆諸首揭規定
及說明，洵無違誤，一再訴願決定，遞予維持，俱無不合，原告起訴意旨，難謂為有
理由，應予駁回。
據上論結，本件原告之訴為無理由，爰依行政訴訟法第二十六條後段，判決如主文。
中    華    民    國     八十九      年      二      月      十八       日
                    行 政 法 院 第 六 庭
                                審 判 長 評  事      鍾  曜  唐
                                         評  事      鄭  忠  仁
                                         評  事      徐  樹  海
                                         評  事      高  啟  燦
                                         評  事      劉  鑫  楨
右  正  本  證  明  與  原  本  無  異
                                         法院書記官  陳  佩  玲
中    華    民    國     八十九      年      二      月     二十三      日


司法院資訊處製作；財團法人民間司法改革基金會備份。
